【裁判字號】    92,訴,73
【裁判日期】    921105
【裁判案由】    殺人未遂
【裁判全文】
臺灣臺東地方法院刑事判決                            九十二年度訴字第七三號
    公  訴  人  臺灣臺東地方法院檢察署檢察官
    被      告  乙○○
    選任辯護人  吳漢成
右列被告因殺人未遂案件，經檢察官提起公訴（九十一年度偵字第二二五一號），本
院判決如左：
    主  文
乙○○殺人未遂，處有期徒刑陸年。
    事  實
一、乙○○與丁○○為夫妻關係，乙○○於民國九十一年六月二十七日晚上八時三十
    分許，在省道臺九線公路旁之臺東縣太麻里鄉香蘭村十鄰新香蘭三十四號丁○○
    所經營之小吃店前，因看見甲○○與丁○○坐在上開地點泡茶聊天，懷疑二人間
    有曖昧之情，竟基於殺人之犯意，於飲酒後駕駛車號ＷＶ─九五七七號自小客車
    （所犯公共危險部分，業經本院以九十一年東交簡字第一八八號判處拘役四十日
    確定），朝甲○○與丁○○所在之位置衝撞，惟因二人及時閃躲而僅撞毀現場之
    塑膠椅；甲○○、丁○○二人為躲避該車，乃往旁邊擺放之檳榔攤方向逃跑，乙○○見狀乃以倒車變換方向後往前衝撞之方式繼續駕車追撞，但仍因二人及時閃
    避而僅撞毀檳榔攤一座，甲○○與丁○○因見乙○○仍窮追不捨，遂跑入上址店
    門內躲避，詎乙○○仍以同一方式繼續駕車衝撞店門內，致上開店門毀損，幸甲○○、丁○○二人閃躲得宜，復逃出店門外，並往上址旁小巷跑去，惟乙○○仍
    不死心，猶欲以同一方式繼續駕車駛向該巷追撞二人，然於倒車之際不慎與劉生
    詠所駕沿臺九線公路由北向南行駛途經該處之車號ＩＱ─九○○號營業曳引車附
    掛ＰＷ─五二號板車發生擦撞，始未得逞，惟丁○○於躲避追撞之逃跑過程中跌
    倒，因而受有兩膝挫傷併擦傷之傷害。
二、案經丁○○訴由臺東縣警局大武分局報請臺灣臺東地方法院檢察署檢察官偵查起
    訴。
    理  由
一、訊據被告乙○○固坦承在上開時地酒後駕車衝撞檳榔攤、店門，惟矢口否認有何
    殺人之犯行，辯稱：伊是不想讓丁○○開店，所以要開車撞毀上開物品，並沒有
    要撞甲○○及丁○○的意思云云。
二、經查：
（一）右揭犯罪事實，業據告訴人丁○○及被害人甲○○在偵查、本院調查時指訴及
      本院審判中證述綦詳，並有診斷證明書一紙、現場照片四張、被害人所繪相關
      位置圖八紙及本院九十一年東交簡字第一八八號簡易判決書一份在卷足憑。
（二）被告雖辯稱：伊撞檳榔攤時，丁○○及甲○○就已往屋旁巷子跑去，伊沒有針
      對二人衝撞云云，然被告自承，當日係先撞檳榔攤，次撞店門，再往巷子之方
      向駛去，核其所述車子行進軌跡與證人丁○○、甲○○二人證述之逃跑路線相
      互一致，是丁○○、甲○○指稱被告係緊跟其等追撞一節已非無稽。被告雖辯
      稱：伊將車子開往巷子，是要把車子停在該處和鄭、利二人理論（見本院九十
      二年四月二十二日訊問筆錄），並辯稱：係因一時糊塗才將車子開到巷子去云
      云（見本院九十二年十月二十二日審判筆錄），然該巷子係一有坡度、供進出
      之路、車子不能上去等情，早為被告所明知，業經其自承在卷（見本院九十二
      年十月二十二日審判筆錄），被告卻仍在被害人鄭、利二人往該巷逃跑時猶執
      意駕車駛入，其意在追逐二人甚明，是前開辯解顯為卸責之詞，況果如被告所
      言，只是要使被害人丁○○無法營業，則大可於撞毀檳榔攤及大門後即從屋前
      所來之大路揚長而去，又何須再駛往鄭、利二人所跑入之巷內？是被告供承駕
      車衝撞僅意在毀物云云，顯屬避重就輕之詞，難以採信；參以被告於警詢中亦
      自承：伊看到甲○○及丁○○二人坐在上開地點，伊認為他們二人有曖昧行為
      ，伊是要撞甲○○等語（見九十一年六月二十八日警詢筆錄），益徵被告乃蓄
      意開車撞擊被害人鄭、利二人。
（三）依卷附現場照片所示，檳榔攤及店門損壞嚴重，及證人丁○○於距事發已一年
      有餘，在本院審理時猶稱：到現在想到，還會害怕等語，餘悸猶存等情觀之，
      足見被告駕車衝撞被害人丁○○及甲○○時之速度顯然甚快，而以車輛直接撞
      擊人體，足以使人致命，乃為一般人所能認知，被告當時應可認知被害人鄭、
      利二人若遭其撞擊後有可能受重創，而生致命之危險，然被告既知此一情狀，
      竟仍決意駕車追逐衝撞被害人二人，其明知有致死之可能猶執意為之，具有殺
      人之犯意甚明。
（四）另告訴人丁○○所受兩膝挫傷併擦傷之傷害，雖無從比對是否確係遭被告車子
      衝撞所致，然依證人甲○○證稱：當時丁○○就有說腳膝蓋有受傷（見本院九
      十二年十月二十二日審判筆錄），及診斷證明書所載求診時間係在事發翌日等
      情觀之，告訴人丁○○指稱係在被告駕車衝撞之逃逸過程中受有上開傷害等語
      ，應可憑信，由此亦可想見其當時張皇失措之閃躲情狀，惟自告訴人受傷之部
      位遍及雙膝，及證稱：當時手掌部位也有受傷等語（見本院九十二年十月二十
      二日審判筆錄），並依當時慌亂情形判斷，其傷勢應非車輛撞擊所形成，而係
      告訴人在逃跑時不慎跌倒所致，然而，被告駕車一再追撞鄭、利二人，顯具有
      殺人之犯意，已如前述，其所駕駛車輛是否確有撞及告訴人，並不影響有無殺
      人犯意之認定，併此敘明。
（五）綜上，本件事證明確，被告犯行堪予認定，應依法論科。
三、查被告基於殺人犯意，並著手於殺人行為之實行而駕車衝撞被害人甲○○、丁○○二人，嗣因被害人閃避得宜而未遂，核其所為，係犯刑法第二百七十一條第二
    項、第一項之殺人未遂罪。其以一行為觸犯殺被害人二人之罪名，為想像競合犯
    ，應依刑法第五十五條之規定，從一重處斷。被告雖已著手於犯罪行為之實行，
    惟未至被害人死亡之結果，為未遂犯，應依刑法第二十六條前段之規定減輕其刑
    。爰審酌被告係因酒後見其妻與異性獨處，一時衝動，致罹犯行，然所用之犯罪
    手段已對他人生命產生極大威脅，造成被害人心理巨大恐懼，及其品性、生活狀
    況、智識程度，犯罪後仍矢口否認犯行，未見悔意等一切情狀，量處如主文所示
    之刑。
四、公訴意旨另以：被告乙○○於前開時、地駕車衝撞甲○○與丁○○時，同時毀壞
    丁○○所有之大門一扇、檳榔攤二座、泡茶之桌椅一組，因認被告另涉有刑法第
    三百五十四條之毀損犯行。
五、按告訴乃論之罪，告訴人於第一審辯論終結前得撤回其告訴；又告訴經撤回者，
    得不經言詞辯論，逕諭知不受理之判決，刑事訴訟法第二百三十八條第一項、第
    三百零三條第三款、第三百零七條分別定有明文。
六、查本件告訴人丁○○告訴被告毀損之犯行，公訴人認被告所涉犯之刑法第三百五
    十四條之罪，依同法第三百五十七條之規定，須告訴乃論。茲告訴人丁○○已於
    九十二年十月二十二日本院審理時當庭以言詞撤回告訴，有審判筆錄乙份在卷可
    稽，依照上開說明，本件被告所涉毀損罪嫌，原應不經言詞辯論，逕為諭知不受
    理之判決，惟公訴人認此部分與前開論罪科刑部分，有想像競合犯之裁判上一罪
    關係，爰不另為不受理之判決，併此敘明。
七、據上論斷，應依刑事訴訟法第二百九十九條第一項前段，刑法第二百七十一條第
    二項、第一項、第二十六條前段、第五十五條，判決如主文。
本案經檢察官丙○○到庭執行職務
中      華      民      國        九十二      年    十一    月    五    日
                                臺灣臺東地方法院刑事第三庭
                                    審判長法  官  楊力進
                                          法  官  柯姿佐
                                          法  官  范乃中
右正本證明與原本無異。
如不服本判決，應於判決送達後十日內向本院提出上訴狀。（須附繕本）
「切勿逕送上級法院」
                                          書記官  陳俊德
中      華      民      國        九十二      年    十一    月    五    日
附記
中華民國刑法第二百七十一條第二項、第一項
 (普通殺人罪)
殺人者，處死刑、無期徒刑或十年以上有期徒刑。
前項之未遂犯罰之。


司法院資訊處製作；財團法人民間司法改革基金會備份。
